臺北高等行政法院簡易判決
　　　　　　　　　　　　　93年度簡字第01156號
原　　　告　甲○○
被　　　告　勞工保險局
代　表　人　乙○（總經理）
上列當事人間因勞保事件，原告不服行政院勞工委員會中華民國
92年12月12日（發文日期：92年12月24日）勞訴字第0920055361
訴願決定，提起行政訴訟。本院判決如下：
　　主  文
原告之訴駁回。
訴訟費用由原告負擔。
　　事  實
一、事實概要：原告以大漢工程顧問股份有限公司為投保單位，
    參加勞工保險為被保險人。原告於民國（下同）91年12月31
    日退職，於92年4月21日檢據向被告申請老年給付。案經被
    告審查，以原告係39年1月19日出生，自65年1月18日起斷續
    加保至91年12月31日退職，保險年資合計滿25年又164日，
    乃於92年4月29日以受理號碼字第41038202號核定（下稱原
    處分）所請老年給付按其退職之當月起前3年之平均月投保
    薪資新台幣（下同）38,100元，發給35個月，計1,333,500
    元，並於92年4月29日核付在案。原告不服，向勞工保險監
    理委員會申請審議，經該會於92年8月29日以92保監審字第
    238 5號審定書審定駁回，原告仍不服，提起訴願，嗣經行
    政院勞工委員會訴願決定駁回，遂提起本件行政訴訟。
二、兩造聲明：
　(一)原告聲明求為判決：
    1.訴願決定及原處分均撤銷，被告應就164日之保險年資按
      比例計算核付老年給付。
　　2.訴訟費用由被告負擔。
　(二)被告聲明求為判決：如主文所示。
三、兩造之爭點：
    原告就系爭164日之保險年資請求按比例核給老年給付於法
    是否有據？
　(一)原告主張之理由：
    原告保險年資為25年又164日，其中164日雖未滿半年不得以
    1年計，然應按比例計算老年給付才合理。
  (二)被告主張之理由：
    1.按「被保險人合於左列規定之一者，得請領老年給付：一
    、參加保險之年資合計滿1年，年滿60歲或女性被保險人年
      滿55歲退職者。二、參加保險之年資合計滿15年，年滿55
      歲退職者。三、在同一投保單位參加保險之年資合計滿25
      年退職者。四、參加保險之年資合計滿25年，年滿50歲退
      職者。五、擔任經中央主管機關核定具有危險、堅強體力
      等特殊性質之工作合計滿5年，年滿55歲退職者。被保險
      人已領取老年給付者，不得再行參加勞工保險。」「被保
      險人依前條第1項規定請領老年給付者，其保險年資合計
      年滿1年按其平均月投保薪資，發給1個月老年給付；其保
      險年資合計超過15年者，其超過部分，每滿1年發給2個月
      老年給付。但最高以45個月為限，滿半年者以1年計。」
      為勞工保險條例第58條及第59條分別定有明文。查本件原
      告以於91年12月31日自大漢工程顧問股份有限公司退職，
      檢據申請老年給付。案經被告審查，以原告係39年1月19
      日出生，自65年1月18日起斷續加保至退職，保險年資合
      計滿25年又164日，被告乃核定原告所請老年給付，按其
      退職之當月起前3年之平均月投保薪資38,100元，發給35
      個月，計1,333,500元，並於92年4月29日核付在案。
    2.原告主張其年資有關164日部分，雖未滿半年不能以1年計
      ，然應按比例計算老年給付才合理云云。查「滿半年者以
      一年計。」係現行勞工保險條例第59條但書規定，至於未
      滿半年之年資並未明文按比例計算，且如果原來對未滿一
      年之餘數年資欲採按比例計算者，立法者即可直接明定「
      未滿一年者按比例計算。」足見當時立法者即無意對年資
      未滿半年者，採比例計算之方式，故被告依法所為處分並
      無違誤。
　　理  由
甲、程序方面：
一、本件原分案編號為本院92年度訴字第5689號，依通常訴訟程
    序審理，惟查本件係因原告不服行政機關所為否准34,238元
    老年給付而涉訟之事件，依行政訴訟法第229條第1項第2款
    、第2項之規定，應適用簡易程序，茲改為現在之分案編號
    ，依簡易程序審理，並不經言詞辯論而為判決。
二、本件訴訟程序進行中，被告之代表人已變更為乙○，此有行
    政院93年6月15日院授人力字第0930062761號令在卷可按，
    茲由新任代表人具狀聲明承受訴訟，核無不合，應予准許。
乙、實體方面：
一、本件兩造不爭之原告係勞工保險之被保險人，其年資合計25
    年又164日，被告依原告退職之當月起前3年之平均月投保薪
    資38,100元，發給35個月，計1,333,500元等情，並有勞工
    保險老年給付申請書（兼給付收據）、核定通知書、被保險
    人異動資料查詢附於原處分卷可稽，堪認為真實。是本件之
    爭執，厥在於原告就系爭164日之保險年資請求按比例核給
    老年給付於法是否有據？
二、按77年2月3日修正公布之現行勞工保險條例第59條規定：「
    被保險人依前條第1項規定請領老年給付者，其保險年資合
    計年滿1年按其平均月投保薪資，發給1個月老年給付；其保
    險年資合計超過15年者，其超過部分，每滿1年發給2個月老
    年給付。但最高以45個月為限，滿半年者以1年計。」其中
    「滿半年者以1年計」係新增之規定，為修正前所無。是關
    於未滿1年之保險年資，是否得採比例計算方式，立法者於
    修正前後均有明確之指示，於修正前立法者認為不滿1年者
    不計，於該次修正，立法者則認改以滿半年者以1年計之方
    式計算之。易言之，無論自法條明確之文義或立法沿革來觀
    察，立法者從未採取依比例計算之方式，否則其何須另新增
    與原告主張之比例計算精神不符之「滿半年者以1年計」之
    規定？
三、綜上所述，原告之主張，並無可採，原處分認事用法，均無
    違誤，爭議審定及訴願決定遞予維持，亦無不合，原告訴請
    如聲明所示，為無理由，應予駁回。
據上論結，本件原告之訴為無理由，爰依行政訴訟法第98條第3
項前段，判決如主文。
中    華    民    國    94    年    1    月    21     日
                          第三庭法  官　王　碧　芳
上列正本係照原本做成。
如不服本判決，應於判決送達後二十日內，以本訴訟事件所涉及
之法律見解具有原則性者，始得向本院提出上訴狀並表明上訴理
由，經最高行政法院許可，否則不得上訴；如於本判決宣示後送
達前提起上訴者，應於判決送達後二十日內補提上訴理由書（均
應依對造人數提出繕本）。
中　　華　　民　　國　　94　　年　 　1　　月　 21  　 日
                                    書記官 鄭 聚 恩
